臺灣高雄地方法院民事裁定　　　　　　 100年度事聲字第13號
聲　請　人　匯豐（台灣）銀行股份有限公司
法定代理人　李鍾培
相　對　人　林美娟
上列當事人間消費者債務清理事件，聲請人對於民國99年10月1
日本院98年度司執消債更字第803 號所為更生方案認可之裁定提
出異議，本院裁定如下：
    主  文
異議駁回。
異議費用由異議人負擔。
    理  由
一、異議意旨略以：相對人年僅33歲，距離法定退休年齡尚有32
    年以上，理應有足夠能力分期償還債務，且應積極尋求較高
    收入工作或再兼職以增加收入，並撙節開支以償還債務，原
    裁定所認可之更生方案，變相鼓勵有工作能力之債務人，不
    思努力增加收入以償還債務，反藉消費者債務清理條例大幅
    減免負債，且相對人名下有不動產出租他人，理應出售以清
    償債務，相對人一方面既得保有不動產，同時竟可免除債務
    ，實難謂公允，又相對人尚有多筆營利收入之股票財產，並
    未納入更生方案可分配之財產，爰依法聲明異議，請求廢棄
    原裁定等語。
二、按消費者債務清理條例之制定，乃為使負債務之消費者得依
    該條例所定程序清理其債務，一方面保障債權人之公平受償
    ，另方面則以謀求消費者經濟生活之更生而設。又債務人有
    薪資、執行業務所得或其他固定收入，法院認更生方案之條
    件公允者，除有該條例第63條或第64條第2 項所定情形外，
    得不經債權人會議可決，逕依債務人之聲請或依職權以裁定
    認可更生方案，同條例第64條第1 項定有明文。經查：
（一）本院98年度司執消債更字第803 號所認可之更生方案，業
      已參酌相對人所積欠無擔保及無優先權之債務總額為1,98
      3,567 元，與相對人目前平均每月收入約22,000元、房租
      收入8,500 元，每月除支付房貸13,000元、個人生活必要
      費用8,621 元（依99年度高雄市平均最低生活費用11,309
      元扣除房貸所佔比例）外，尚須獨力扶養1 名未成年女兒
      ，又其女兒自104 年7 月起已成年，客觀上有相當謀生能
      力而無須再接受相對人扶養，遂依職權就相對人所提為期
      8 年（96期），按月第一階段須還款5,045 元、第二階段
      8,879 元，共計清償633,846 元，清償成數為31.95%之更
      生方案予以認可，堪認確已適度考量相對人與各債權人彼
      此間之利益，客觀上當無顯失公平之處。
（二）又相對人既經本院裁定准予更生，依法即應就其個人清償
      能力擬定更生方案而分期清償，苟無消費者債務清理條例
      第64條第2 項第3 款所定無擔保及無優先權債權受償總額
      ，顯低於法院裁定開始更生程序時，依清算程序所得受償
      總額之情形者，要無強令其必須變賣其餘財產用以清償債
      務之理。準此，相對人雖有坐落高雄市○○區○○段236-
      1 地號土地（權利範圍萬分之72）暨其上同段2187建號即
      門牌號碼高雄市楠梓區○○○路181 之7 號6 樓建物（權
      利範圍全部）之不動產所有權，然原裁定業已審酌該等不
      動產於97年經本院鑑價約2,114,195 元，扣除其上未清償
      抵押權債務2,243,522 元後，尚不足129,327 元，依此足
      見系爭更生方案所定清償總額633,846 元確已高於無擔保
      及無優先權之債權人依清算程序所得受償總額，核與前揭
      條文所定情形無悖，是聲請人此部分異議理由並非可採。
      另聲請人主張相對人於更生事件財產及收入狀況報告書中
      陳報有多筆營利收入之股票財產，亦應將其鑑價後納入更
      生方案之處分分配云云，惟查，相對人所陳報之股票營利
      係97年間之財產收入，98年相對人聲請更生程序時，經調
      閱其財產歸屬資料清單已無上開股票投資資料，有財政部
      高雄市國稅局財產歸屬資料清單在卷可憑（見消債更卷第
      25頁），可知相對人現已無股票投資，且聲請人亦未提出
      相對人現持有股票之證明，是聲請人此部分之異議理由，
      亦非可採。
（三）再者，系爭更生方案乃依據消費者債務清理條例所定之最
      長期限8 年而規劃，且有關該方案內容是否允當一節，理
      應綜合審酌相對人制訂還款方案之際所得領取固定收入及
      各項必要支出情形，據以個案認定是否符合公平原則為斷
      ，要與相對人之年齡、是否必須兼職或增加工時以期增加
      個人收入等情無涉，況相對人得否兼職或以其他方式增加
      收入，猶端視其現有工作性質、個人專業能力、家庭因素
      及經濟景氣良窳等諸多因素而定，而此等因素或為無法明
      確衡量、抑或另屬將來不可預測之事，俱無從採為判斷更
      生方案公允與否之客觀依據。故聲請人徒以上揭理由指摘
      系爭更生方案非屬公允云云，洵非有理。本院審諸系爭更
      生方案確實平衡考量相對人收支情況與各債權人權益，且
      相對人已適度提高個人每月所得支配收入餘額用以清償債
      務，縱令清償比例僅占整體債務31.95%，堪認確已善盡個
      人最大努力與誠信而為清償。
三、綜上所述，相對人所定系爭更生方案內容尚稱公允，客觀上
    亦屬適當可行，復查相對人並無任何消費者債務清理條例第
    63條或第64條第2 項所定不應認可之消極事由，本院司法事
    務官依該條例第64條第1 項裁定予以認可，經核並無不合。
    從而，異議人不服該方案而提起本件聲明異議，為無理由，
    應予駁回。
四、依消費者債務清理條例第15條、民事訴訟法第240 條之4 第
    3 項後段，裁定如主文。
中　　華　　民　　國　 100　　年　　1 　　月　　27　　日
                  民事第五庭    法　官　秦慧君
正本係照原本作成。
如不服本裁定應於送達後10日內向本院提出抗告狀，並繳納裁判
費新臺幣1,000元。
中　　華　　民　　國　 100　　年　　1 　　月　　27　　日
                                書記官　陳孟琳
